【裁判字號】    97,交聲,1852
【裁判日期】    971015
【裁判案由】    違反道路交通管理處罰條例聲明異議
【裁判全文】
臺灣臺北地方法院交通事件裁定        97年度交聲字第1852號
原處分機關  臺北市交通事件裁決所
異  議  人
即受處分人  甲○○
上列異議人即受處分人因違反道路交通管理處罰條例案件，對於
臺北市交通事件裁決所於中華民國九十七年六月二十四日所為之
北市裁二字第裁22-ZCA209958號處分（原舉發通知單案號：公警
局交字第ZCA209958號）聲明異議，本院裁定如下：
    主  文
原處分撤銷。
甲○○不罰。
    理  由
一、原處分機關係以：內政部警政署國道公路警察局依採證相片
    發現於民國九十六年三月二十日上午九時二十八分許，有人
    駕駛異議人即受處分人甲○○所有之車號BQ－一六六六號自
    用小客車，行經國道一號南下一五二公里處，經測速機器測
    得有超速之情形，遂由該局逕行掣單舉發異議人有「限速一
    ００公里，經雷達（射）測定行速為一一六公里，超速十六
    公里」之違規行為，異議人於應到案日前向原處分機關提出
    申訴，經原處分機關函請原舉發單位調查結果，仍認異議人
    有前揭違規行為，原處分機關乃於九十七年六月二十四日依
    道路交通管理處罰條例第三十三條第一項第一款及第六十三
    條之規定，對異議人裁處罰鍰新臺幣（下同）三千元併記違
    規點數一點之處分。
二、異議意旨略以：異議人曾於九十五年十一月間因購車需要，
    交付駕駛執照予案外人陳財生，然因故未成交取得該車，之
    後即陸續收到罰單，始知遭到對方冒名將車號BQ－一六六六
    號自用小客車登記於異議人名下。經異議人向監理處辦理拒
    不過戶註銷牌照之車輛註銷後，罰單仍不斷寄來，異議人再
    向裁決所申訴，裁決所始同意移轉罰單給車輛使用人，但因
    台中監理處之電腦建檔來不及結清包括本案在內之五筆罰單
    ，因此要求異議人仍須負責繳清，顯不合情理，為此對該裁
    決不服，爰聲明異議等語。
三、按交通法庭認為聲明異議有理由者，應以裁定將原處分經聲
    明異議部分撤銷，並自為裁定，道路交通案件處理辦法第二
    十條前段定有明文。又法院受理有關交通事件，準用刑事訴
    訟法之規定，復為道路交通管理處罰條例第八十九條前段所
    明定。再按，犯罪事實應依證據認定之，無證據不得認定犯
    罪事實，刑事訴訟法第一百五十四條第二項定有明文，則此
    項無罪推定之原則，於交通案件自應予以準用。
四、經查：車牌號碼BQ－一六六六號自小客車係由案外人陳財生
    管領使用，因其拒不過戶予異議人，異議人乃登報通知案外
    人陳財生儘速辦理過戶，否則異議人將逕至監理單位辦理註
    銷牌照登記，嗣因案外人陳財生仍未出面辦理過戶，異議人
    遂於九十六年四月九日至臺北市監理處辦理拒不過戶而註銷
    牌照等情，有台北市交通事件裁決所九十七年五月十三日北
    市裁一字第09735261900號函暨所附之汽（機）車各項異動
    登記書及報紙分類廣告刊登表各一份在卷可稽。再者，案外
    人陳財生曾於九十七年一月二十四日下午六時五十五分許，
    駕駛前開車輛行經臺北市○○○路與重慶南路一段路口，因
    駕駛執照經吊銷仍駕駛而經警舉發，駕駛人當場於舉發單上
    簽「陳財生」之姓名收受罰單，有臺北市政府警察局掌電字
    第AOOWE4766號舉發通知單一紙附卷足憑；再案外人杜唯台
    又於九十七年二月二十八日駕駛上開汽車，在國道一號高速
    公路南向111.7公里處，經警舉發有未領有牌照行駛公路及
    移用牌照之違規行為，駕駛人並當場於舉發單上簽「杜唯台
    」之姓名收受罰單，有內政部警政署國道公路警察局公警局
    交字第Z00000000號舉發通知單一張存卷可參，足見異議人
    辯稱上開車輛並非其管領使用一節，尚非無據。再參酌異議
    人當庭書寫之「陳財生」字跡，與前揭掌電字第AOOWE4766
    號舉發通知單上之「陳財生」簽名明顯不同，亦徵該車並非
    異議人管領使用。此外，本案係逕行舉發之案件，並無駕駛
    人當場簽收之文字以供比對是否為異議人之字跡，再者，該
    案所附之採證照片亦無法看出駕駛人之性別長相，有該照片
    一張附卷供參，自無法以推測方式遽認該車係由異議人管領
    使用，而認上開交通違規責任均應由異議人負擔。
五、綜上所述，本件尚乏足夠證據足認異議人於案發時為前揭車
    輛之管領使用人，並使本院達到確信，則依無罪推定之原則
    ，自應作對異議人有利之認定及解釋，而無法認定異議人有
    原處分機關認定之違規行為。從而，原處分機關所為之前揭
    裁決，即難認為允當，是本件異議為有理由，自應由本院將
    原處分撤銷，改諭知異議人不罰，以資適法。
六、據上論斷，應依道路交通管理處罰條例第八十七條第二項、
    道路交通案件處理辦法第二十條前段，裁定如主文。
中    華    民    國     97     年    10    月  15    日
                        交通法庭  法  官  游士珺
上正本證明與原本無異。
如不服本裁定，應於裁定送達後5日內向本院提出抗告狀。
                                  書記官  林素霜
中    華    民    國    97    年    10    月    16    日


司法院資訊處製作；財團法人民間司法改革基金會備份。
